臺灣臺北地方法院交通事件裁定　　　　　　　　　九十二年度交聲字第一五六五號
　　異　議　人
　　即受處分人　甲○○
右列受處分人因違反道路交通管理處罰條例案件，對於交通部公路總局台北區監理所
板橋監理站九十二年十二月十日日所為之處分（原處分：板監違字第裁四一—ＡＣＵ
○九六六○一號），聲明異議，本院裁定如左：
        主  文
原處分撤銷。
甲○○不罰。
        理  由
一、按汽車在超過四車道之道路、調撥車道或雙向不對稱之道路，除依第一項（道路
    交通安全規則第九十八條第一項）各款規定行駛外，並應依道路交通標誌、標線
    、號誌之指示行駛，道路交通安全規則第九十八條第二項定有明文。又按汽車駕
    駛人駕駛汽車不遵守道路交通標誌、標線、號誌之指示者，處新台幣九百元以上
    一千八百元以下罰鍰，並記違規點數一點，道路交通管理處罰條例第六十條第二
    項第三款、第六十三條第一項第一款亦規定甚明。
二、原處分機關認異議人即受處分人甲○○駕駛車號七Ａ—一三○八號自小客車，於
    民國九十二年九月五日早上八時三十分許，沿臺北市○○路西往東行駛，行至師
    大路、汀州路之交岔路口時，行駛於劃設有右轉遵行方向標線之右轉車道直行而
    與他車發生事故，經警到場處理，以受處分人有違反道路交通管理處罰條例第六
    十條第二項第三款之規定掣單舉發，嗣受處分人於應到案日前向原處分機關提出
    申訴，經原處分機關函請舉發機關調查結果，仍認受處分人前述違規事實明確，
    原處分機關乃依據道路交通管理處罰條例第六十條第二項第三款、第六十三條第
    一項（漏引第一款）規定，於九十二年十二月十日做成板監違字第裁四一—ＡＣ
    Ｕ○九六六○一號裁決書，裁處受處分人罰鍰九百元，並記違規點數一點。
三、訊據受處分人固不否認於前開時、地駕駛前開車號汽車，於右轉車道直行，惟辯
    稱：舉發地點柏油路面上之標線已模糊不清，行車時無法辨視等語。經查：
    (一)臺北市○○路西往東方向與汀州路交岔路口於八十六年五月三日即劃設有指向
      線（箭頭標線）及車道線，有臺北市交通管制工程處九十三年一月五日北市交
      工程字第○九二三三九五三五○○號函附卷可參，然觀諸卷內受處分人提出之
      舉發地點路況照片及事發當日交通警察所拍攝之現場照片，於前揭違規地點雖
      可見路面劃設有車道線與指向線，然車道線與指向線均斑駁不清晰，與劃設於
      師大路口清晰可見之車輛停止線明顯有間，是舉發地點車道內之遵行方向標線
      模糊不清，行車時難以辨識之事實，足以認定。
    (二)再按交通標誌、標號、號誌之設置目的，在於提供車輛駕駛人及行人有關道路
      路況之警告、禁制、指示等資訊，以便利行旅及促進交通安全，並為交通稽查
      人員執行違規取締任務之法令依據，且標誌、標線、號誌應經常維護，保持清
      晰完整及有效性能。如標誌、標線、號誌之設置模糊不清，致人民無所適從，
      若率爾將行政機關不確實之行政作為，歸責於受處分人，尚嫌嚴苛，亦與立法
      目的不合。原處分機關認定受處分人有未依標線指示行駛之行為，顯係以模糊
      之指向線標線指示，苛責於受處分人，自有未洽。受處分人辯稱本件舉發地點
      之交通標線模糊不清，行車時難以辨識等語，非無理由，洵堪採取。
四、綜上所述，本件舉發地點遵行方向標線模糊不清，致受處分人駕駛前開車號汽車
    在該處未能依標線指示行駛，尚非可歸責於受處分人，原處分機關遽以道路交通
    管理處罰條例第六十條第二項第三款、第六十三條第一項（漏引第一款）規定裁
    罰受處分人罰鍰九百元，並記違規點數一點，即非適當。本件受處分人之異議為
    有理由，自應由本院將原處分機關之處分撤銷，諭知受處分人不罰，以資適法。
據上論斷，依道路交通案件處理辦法第二十條，裁定如主文。
中　　　華　　　民　　　國　　　九十三　　　年　　　一　　月　　三十　　日
                                臺灣臺北地方法院交通法庭
                                      法　官　陳婷玉
右正本證明與原本無異。
如不服本裁定，應於送達後五日內，向本院提出抗告狀。
                                      書記官  陳弘文
中　　　華　　　民　　　國　　　九十三　　　年　　　一　　月　　三十　　日
